臺灣士林地方法院刑事判決　　　　 　　　96年度訴字第296號
公　訴　人　臺灣士林地方法院檢察署檢察官
被　　　告　甲○○
　　　　　　　　　　　樓
上列被告因偽造文書等案件，經檢察官提起公訴（96年度偵緝字
第352 號），被告於準備程序就被訴事實為有罪之陳述，本院裁
定由受命法官獨任依簡式審判程序審理，並判決如下：
    主  文
甲○○連續行使偽造私文書，足以生損害於公眾及他人，累犯，
處有期徒刑拾月，減為有期徒刑伍月，如易科罰金，以銀元佰
元即新臺幣玖佰元折算壹日。附表各編號所示偽造「乙○○」署
押共捌枚（簽名陸枚及指印貳枚）均沒收；又服用酒類，不能安
全駕駛動力交通工具而駕駛，累犯，處有期徒刑月，如易科罰
金，以銀元佰元即新臺幣玖佰元折算壹日，減為有期徒刑壹月
又拾伍日，如易科罰金，以銀元佰元即新臺幣玖佰元折算壹日
。應執行有期徒刑陸月，如易科罰金，以銀元佰元即新臺幣玖
佰元折算壹日。附表各編號所示偽造「乙○○」署押共捌枚（簽
名陸枚及指印貳枚）均沒收。
    事  實
一、甲○○於民國87年間，前因犯偽造文書案件，經臺灣臺北地
    方法院判處有期徒刑5 月確定，並於88年10月27日執行完畢
    。後再因案通緝，為躲避員警追查：
  (一)於93年5 月29日凌晨零時30分許，騎乘車牌號碼為HSS- 132
    號重型機車，行經臺北市大同區○○○路與民生西路口時，
    因酒後駕車為警攔停，詎甲○○為躲避追緝，竟基於偽造私
    文書及偽造署押之犯意，虛以「乙○○」名義接受員警盤查
    及酒精濃度測試，並測得其呼氣中酒精濃度達每公升0. 47
    毫克後（未達不能安全駕駛動力交通工具之程度），接續如
    附表編號5 所示之酒精濃度測試單被測人欄內接續偽造「乙
    ○○」之簽名及指印各1 枚。復於如附表編號1 所示之臺北
    市政府警察局舉發違反道路交通管理事件通知單（舉發單號
    為：北市警交大字第ABZ310011 號）收受通知聯者簽章欄內
    偽造「乙○○」之簽名1 枚，表示受領該違反道路交通管理
    事件通知單用意，並將該偽造私文書交予員警而為行使，足
    生損害於乙○○及公路監理機關對於交通違規案件管理之正
    確性。
  (二)復於94年6 月18日上午6 時許，騎乘車牌號碼為SP9-450 號
    輕型機車，行經臺北市○○區○○路與長安西路口時，為員
    警欄檢，竟甲○○承前偽造私文書犯意，以「乙○○」名義
    接受員警盤查，並於如附表編號2 所示之臺北市政府警察局
    舉發違反道路交通管理事件通知單（舉發單號為：北市警交
    大字第AEB051309 號）收受通知聯者簽章欄內偽造「乙○○
    」之簽名1 枚，表示受領該違反道路交通管理事件通知單用
    意，並將該偽造私文書交予員警而為行使，足生損害於乙○
    ○及公路監理機關對於交通違規案件管理之正確性。
  (三)再於94年7 月13日凌晨3 時許，在臺北縣三重市○○路附近
    海產店飲用啤酒若干後，已達不能安全駕駛動力交通工具之
    程度，竟仍騎乘車牌號碼為SP9-450 號輕型機車。嗣於同日
    凌晨4 時27分許，行經臺北市大同區○○○路與民權西路口
    時，經警查獲，經測得其呼氣中酒精濃度達每公升0.71毫克
    。詎甲○○為躲避追緝，復承前偽造私文書之犯意，接續於
    如附表編號3 、4 所示之臺北市政府警察局舉發違反道路交
    通管理事件通知單（舉發單號分別為：北市警交大字第ACU7
    65510 號，違規事實為「無照駕駛」、北市警交大字第ACU7
    65509 號，違規事實為「酒後駕車」）之收受通知聯者簽章
    欄內偽造「乙○○」之簽名各1 枚，表示受領該2 份違反道
    路交通管理事件通知單用意，並將該2 份偽造私文書交予員
    警而為接續行使，足生損害於乙○○及公路監理機關對於交
    通違規案件管理之正確性。復承前偽造署押之犯意，接續於
    如附表編號6 所示之酒精濃度測試單被測人欄內偽造「乙○
    ○」之簽名及指印各1 枚。嗣員警發覺有異，調閱口卡後，
    始悉上情。
二、案經臺北市政府警察局大同分局報請臺灣士林地方法院檢察
    署檢察官偵查起訴。
    理  由
一、上開事實，業據被告甲○○於本院審理時坦承不諱（見本院
    卷第66至69頁），並有如附表各編號所示之臺北市政府警察
    局舉發違反道路交通管理事件通知單4 份、酒精濃度測試單
    2 份、刑法第185 條之3 案件測試觀察紀錄表及生理平衡檢
    測表等在卷可證（分見北院交聲卷第13頁、本院交聲卷第14
    頁、偵11220 卷第5 頁、第38至45頁）。且經本院依職權將
    附表編號5 所示之酒精濃度測試單被測人欄內所按捺之指印
    送請刑事警察局為指紋鑑定，其鑑定結果亦認該酒精濃度測
    試單上所捺之指印與該局檔存被告指紋卡右拇指指紋相符等
    情，有該局96年6 月14日刑紋字第0960089032號鑑驗書1 份
    在卷足憑（見本院卷第57至58頁）。足認被告前開自白與事
    實相符，足以採信。本件事證明確，被告犯行均堪以認定，
    應依法論科。
二、被告行為後，刑法及其施行法業於民國95年7 月1 日修正施
    行，關於新舊法律變更之比較適用，原則上應就罪刑有關之
    共犯、未遂犯、想像競合犯、牽連犯、連續犯、結合犯，以
    及累犯加重、自首減輕暨其他法定加減原因（如身分加減）
    與加減例等一切情形，綜其全部罪刑之結果而為比較（最高
    法院95年第8 次會議關於中華民國刑法94年修正施行後之法
    律比較適用決議第一點第(四)小點參照），而此次修法與本案
    罪刑相關者，有刑法第56條、第33條第5 款、第41條第1 項
    前段及第51條第5款等規定，本院認：
  (一)修正後刑法已刪除刑法第56條關於連續犯之規定，本件被告
    甲○○多次行使偽造私文書犯行，如依修正後之規定，僅能
    分論併罰，再定其應執行之刑，此較諸修正前僅論以一罪並
    加重其刑，並未更有利於被告。
  (二)就刑法第33條第5 款部分，本案被告所犯刑法第185 條之3
    本身雖未修正，但修正後刑法第33條第5 款亦已將罰金刑調
    整為新臺幣1 千元以上，以百元計算，故依前述標準換算後
    ，本條項罰金刑度部分已變更為「新臺幣9 萬元以下，新臺
    幣1 千元以上」，經比較前後規定之刑度，應以修正前之規
    定對被告較為有利。
  (三)就易科罰金之折算標準部分，如依修正前刑法第41條第1 項
    及修正前罰金罰鍰提高標準條例第2 條之規定，應以銀元30
    0 元即新臺幣900 元折算1 日，惟若依修正後刑法第41條第
    1 項前段（原罰金罰鍰提高標準條例第2 條已同時刪除）之
    規定，應以新臺幣1 千元、2 千元或3 千元折算1 日，二者
    相較之下，應以修正前之規定較有利於被告。
  (四)另修正前刑法第51條規定：「數罪併罰，分別宣告其罪之刑
    ，依左列各款定其應執行」，其中第5 款規定：「宣告多數
    有期徒刑者，於各刑中之最長期以上，各刑合併之刑期以下
    ，定其刑期。但不得逾20年」，而修正後刑法第51條第5 款
    規定：「宣告多數有期徒刑者，於各刑中之最長期以上，各
    刑合併之刑期以下，定其刑期。但不得逾30年」，比較新舊
    法結果，修正後刑法並非較有利於行為人，依刑法第2 條第
    1 項前段之規定，仍應依修正前刑法第51條第5 款之規定，
    定其應執行之刑。
  (五)經綜合比較前述法律變更之結果後，本案因修正後之規定並
    未對被告更為有利，依據刑法第2條第1項前段，應一體適用
    修正前刑法之規定。
三、查被告甲○○於員警開立之舉發違反道路交通管理事件通知
    單上偽造「乙○○」之簽名，表示受領該違反道路交通管理
    事件通知單用意，顯然對該文書之內容有所主張，係偽造私
    文書，其偽造後復將上開文書交還員警，足以生損害於乙○
    ○及公路監理機關對於道路交通違規事件管理之正確性。至
    被告在酒精濃度測試單上被測人欄內偽造「乙○○」之簽名
    並按捺指印，僅係證明受測人為何，並無收受之意思，故該
    酒精濃度測試單顯非收據之性質，自非刑法上所稱之文書。
    是核被告所為，分別係犯刑法第185 條之3 公共危險罪、同
    法第216 條、第210 條行使偽造私文書罪及同法第217 條偽
    造署押罪。被告於3 份違反道路交通管理事件通知單之偽造
    署押行為為偽造該等私文書之部分行為，而偽造私文書之低
    度行為，復為行使之高度行為所吸收，均不另論罪。又被告
    各基於單一犯罪之決意，各接續於事實欄(一)、(三)所示之酒精
    濃度測試單及違反道路交通管理事件通知單文件上多次偽造
    「乙○○」簽名或按捺指印之行為，依一般社會健全觀念，
    難以強行分開，在刑法評價上，應視為數個舉動之接續施行
    ，合為包括之一行為予以評價，各屬接續犯，而各為包括之
    一罪。另被告各以一接續行為，同時觸犯單純之偽造署押罪
    及行使偽造私文書罪，2 罪間應屬一行為觸犯數罪名之想像
    競合關係，應各從一重之行使偽造文書罪論處。另被告先後
    3 次行使偽造私文書之行為，時間緊接，所犯罪名相同，顯
    係出於概括之犯意為之，為連續犯，爰依修正前刑法第56條
    之規定以一罪論，並加重其刑。公訴人雖未就事實欄(一)部分
    起訴，惟因此部分犯行與起訴並認定有罪之事實間，有修法
    前刑法第56條連續犯裁判上一罪之關係，為起訴效力所及，
    本院自得併予審判。又被告上開所犯公共危險及連續行使偽
    造私文書2 罪間，其犯意各別，行為互殊，應予分論併罰。
    再被告有如事實欄所載之論罪科刑，並經執行完畢等情，有
    臺灣高等法院被告前案紀錄表附卷可參，其於有期徒刑執行
    完畢5 年內，再故意犯有期徒刑以上之前開2 罪，不論依修
    正前之刑法第47條，或修正後之刑法第47條第1 項之規定，
    均構成累犯，對被告而言並無有利或不利之情形，自不生新
    舊法比較之問題，應逕依修正後刑法第47條第1 項之規定，
    各論以累犯，並各加重其刑。爰審酌被告先後3 次連續行使
    偽造文書及公共危險犯行，犯後業已坦承犯行，態度尚佳，
    及其犯罪所生損害、其生活狀況、智識程度等一切情狀，分
    別量處如主文所示之刑。又本件被告之犯罪時間均係於96年
    4 月24日以前，爰依中華民國九十六年罪犯減刑條例規定，
    就前揭宣告刑分別減為如主文所示之刑並定應執行刑，另依
    修正前刑法第41條前段之規定，諭知易科罰金折算標準。末
    查，附表編號1 至6 所示文件中偽造之「乙○○」署押共8
    枚（簽名6 枚及指印2 枚），依刑法第219 條規定，應不問
    屬於犯人與否，均沒收。
據上論結，應依刑事訴訟法第273 條之1 第1 項、第299 條第1
項前段，刑法第2 條第1 項前段、第185 條之3 、第216 條、第
210 條、第217 條、第219 條、第55條、第47條第1 項，修正前
刑法第56條、第51條第5 款、第41條第1 項前段，修正前罰金罰
鍰提高標準條例第2 條，現行法規所定貨幣單位折算新臺幣條例
第2 條，中華民國九十六年罪犯減刑條例第2 條第1 項第3 款、
第7 條第1 項、第2 項、第9 條、第10條第1 項，判決如主文。
本案經檢察官洪三到庭執行職務。
中　　華　　民　　國　　96　　年　　8 　　月　  17  　日
                  刑事第三庭法  官  莊明達
以上正本證明與原本無異。
如不服本判決，應於判決送達後10日內，向本院提出上訴狀。
                            書記官  陳慧中
中　　華　　民　　國　　96　　年　　8 　　月　  20  　日
附錄本判決論罪科刑依據法條全文
刑法第185 條之3
服用毒品、麻醉藥品、酒類或其他相類之物，不能安全駕駛動力
交通工具而駕駛者，處1 年以下有期徒刑、拘役或30,000元以下
罰金。
刑法第216 條
行使第210 條至第215 條之文書者，依偽造、變造文書或登載不
實事項或使登載不實事項之規定處斷。
刑法第210 條
偽造、變造私文書，足以生損害於公眾或他人者，處5 年以下有
期徒刑。
附表：
┌──┬──────────┬──────┬────────────┐
│編號│文件名稱            │欄位        │偽造之「乙○○」署押、數│
│    │                    │            │量及所在頁數            │
├──┼──────────┼──────┼────────────┤
│1   │臺北市政府警察局舉發│收受通知人簽│簽名壹枚（見北院交聲卷第│
│    │違反道路交通管理事件│章欄        │13頁）                  │
│    │通知單（舉發案號：北│            │                        │
│    │市警交大字第ABZ31001│            │                        │
│    │1 號）              │            │                        │
├──┼──────────┼──────┼────────────┤
│2   │臺北市政府警察局舉發│收受通知人簽│簽名壹枚（偵11220號卷第 │
│    │違反道路交通管理事件│章欄        │5頁）                   │
│    │通知單（舉發案號：北│            │                        │
│    │市警交大字第AEB05130│            │                        │
│    │9 號）              │            │                        │
├──┼──────────┼──────┼────────────┤
│3   │臺北市政府警察局舉發│收受通知人簽│簽名壹枚（偵11220號卷第 │
│    │違反道路交通管理事件│章欄        │38頁）                  │
│    │通知單（舉發案號：北│            │                        │
│    │市警交大字第ACU76551│            │                        │
│    │0 號）              │            │                        │
├──┼──────────┼──────┼────────────┤
│4   │臺北市政府警察局舉發│收受通知人簽│簽名壹枚（偵11220號卷第 │
│    │違反道路交通管理事件│章欄        │38頁）                  │
│    │通知單（案號：北市警│            │                        │
│    │交大字第ACU765509號 │            │                        │
│    │）                  │            │                        │
├──┼──────────┼──────┼────────────┤
│5   │序號4895案號0098酒精│被測人欄    │簽名及指印各壹枚（見本院│
│    │濃度測試單          │            │交聲卷第14頁）          │
│    │                    │            │                        │
├──┼──────────┼──────┼────────────┤
│6   │序號4331案號0015酒精│被測人欄    │簽名及指印各壹枚（偵1122│
│    │濃度測試單          │            │0 號卷第39頁）          │
└──┴──────────┴──────┴────────────┘
